【裁判字號】    97,訴,660
【裁判日期】    970530
【裁判案由】    集會遊行法
【裁判全文】
臺灣臺北地方法院刑事判決               97年度訴字第660號
    公  訴  人  臺灣臺北地方法院檢察署檢察官
    被      告  甲○○
    選任辯護人  謝政達律師
                楊景勛律師
上列被告因集會遊行法等案件，經檢察官提起公訴（九十七年度
偵字第三五一六號），本院判決如下：
    主  文
甲○○共同首謀公然聚眾對於公務員依法執行職務時，施強暴，
處有期徒刑壹年，緩刑貳年。
    事  實
一、甲○○係臺灣鐵路工會理事長，因認政府挪用員工互助金，
    遂以訴求「政府倒會、互助金全額退還等」之主張為目的，
    向主管機關臺北市政府警察局中正第一分局申請核准於民國
    九十六年十一月十六日八時起至二十時止，遊行至臺北市○
    ○路○段五十號前之交通部廣場前人行道集會，並附有集會
    活動不可有暴力衝突或違法脫序之行為等許可附帶限制事項
    。九十六年十一月十六日十三時三十分許，甲○○率領集會
    群眾二千餘人到達交通部廣場前人行道集會，提出要求交通
    部退還互助金等主張，因未獲交通部回應，甲○○遂率領群
    眾包圍交通部仁愛路大門前廣場，集會群眾並開始鼓譟，當
    日十四時五十分許，甲○○站上交通部門口前之紐澤西護欄
    上，帶領群眾高喊「政府倒會、還錢、抗議」等口號，要求
    交通部長到場回應，並表示若未獲回應將採取激烈行動抗爭
    ，甲○○隨後在交通部前，與工會糾察隊員以手臂環繞手臂
    方式排列，帶領後方集會群眾作勢並揚言進入非屬核准集會
    範圍之交通部內找交通部長討回互助金，而指揮車上另名真
    實姓名年籍不詳之成年男子（另案偵辦），則以擴音器帶領
    集會群眾呼口號高喊「沒良心」，集會群眾開始有人向交通
    部前執行安全維護職務之警方列陣部隊員警，丟擲裝滿水之
    保特瓶、裝滿顏料水之氣球、紙製抗議牌、鋼釘等物，造成
    現場秩序失控，而因交通部大門門口位置並非核准集會之範
    圍，且已出現違法脫序行為，違反該次集會許可附帶限制事
    項，現場指揮官中正第一分局警備隊長張等昇，遂於十四時
    五十五分許，第一次對甲○○及集會群眾舉牌警告行為違法
    ，並透過擴音器要求集會負責人安撫勸退群眾，惟現場群眾
    仍一再鼓譟，甲○○遂率工會糾察人員以手臂環繞手臂方式
    排列於警方列陣部隊前；嗣張等昇於十五時許，對甲○○及
    集會群眾舉牌命令解散，集會群眾有人再持前述物品向警方
    丟擲，張等昇因此被擊中臉部受傷（傷害部分未據告訴），
    此時甲○○及前述指揮車上之成年男子，竟基於首謀公然聚
    眾妨害公務及違反集會遊行法之犯意聯絡，由指揮車上該名
    男子高喊「部長滾出來」，帶領群眾倒時計時，並要求警方
    釋放先前被逮捕之集會群眾，同時指揮集會群眾整隊，準備
    向前方之警方列陣部隊衝撞，甲○○則帶領糾察隊人員及後
    方集會群眾，往警方列陣部隊衝撞，對於依法執行職務之員
    警施強暴行為，且未遵從解散命令；嗣張等昇於十五時十五
    分，再度舉牌命令解散，甲○○及前述指揮車上之成年男子
    再度共同帶領群眾往警方列陣部隊衝撞，對於依法執行職務
    之員警施強暴行為，且未遵從解散命令；甲○○於此波衝撞
    停止後雖宣布將帶領群眾離開現場，然於整隊群眾未離開現
    場前，因指揮車上之前述男子發現警方並未釋放遭逮捕之張
    登基，該男子遂要求集會群眾留在現場不要離開，並要求警
    方釋放張登基，甲○○則上前向警方要求放人，未遵從解散
    命令。嗣現場指揮官中正第一分局仁愛路出所所長林崇志見
    甲○○等人並無離去之意向，遂於十五時四十五分許再度舉
    牌命令解散，甲○○始上宣傳車向集會群眾宣告集會結束解
    散。
二、案經臺北市政府警察局中正第一分局報告臺灣臺北地方法院
    檢察署檢察官偵查起訴。
    理  由
一、上揭事實，業據被告甲○○於審理中坦承不諱（見本院九十
    七年四月三十日審理筆錄），核與證人即臺北市政府警察局
    中正第一分局警備隊長張等昇、仁愛派出所所長蕭世典、忠
    孝東路派出所所長林崇志於偵查中證述之情節相符（見九十
    七年度偵字第三五一六號卷第三三至三八頁），且有臺北市
    政府警察局中正第一分局核定集會遊行通知書、警方現場蒐
    證錄影光碟及翻拍照片等件在卷可稽，足認被告出於任意性
    之自白與事實相符而堪採信，本件事證明確，應依法論科。
二、核被告所為，係犯刑法第一百三十六條第一項後段之首謀公
    然聚眾妨害公務罪，及集會遊行法第二十九條之集會經該管
    主管機關命令解散而不解散，仍繼續舉行經制止而不遵從罪
    。被告與前述在指揮車上真實姓名年籍不詳之成年男子就前
    開犯行，均係基於倡議群眾之首謀地位，且彼此有犯意聯絡
    及行為分擔，為共同正犯。被告以一公然聚眾對於依法執行
    職務之公務員施強暴而未遵從解散命令之行為，觸犯前開構
    成要件不相同之二罪名，為想像競合犯，應依刑法第五十五
    條規定，從一重之首謀公然聚眾妨害公務罪處斷。爰審酌被
    告甲○○所為妨害國家公權力之正當行使，且增加社會成本
    之支出，惟念其於犯罪後坦承犯行不諱，並自願向財團法人
    陽光社會福利基金會捐款五萬元，以促進公益實現並為本次
    犯罪警惕，有被告提出之匯款單據及收據各一紙附卷可稽，
    態度尚稱良好，暨被告犯罪之動機、目的、手段、生活狀況
    、品行、智識程度及犯罪所生之危害等一切情狀，量處如主
    文所示之刑。末查，被告前未曾受有期徒刑以上刑之宣告，
    有臺灣高等法院被告前案紀錄表在卷可參，因一時失慮而罹
    罪章，犯後坦認犯行，經此偵審程序之教訓，當知所警惕而
    無再犯之虞，本院認對其所宣告之刑以暫不執行為適當，爰
    併宣告緩刑二年，以啟自新。
據上論斷，應依刑事訴訟法第二百九十九條第一項前段，集會遊
行法第二十九條，刑法第十一條前段、第二十八條、第一百三十
六條第一項後段、第五十五條、第七十四條第一項第一款，判決
如主文。
本案經檢察官鄧巧羚到庭執行職務
中    華    民    國  九十七  年    五    月  三十    日
                  刑事第八庭審判長法  官  陳  德  民
                                  法  官  陳  芃  宇
                                  法  官  孫  曉  青
上正本證明與原本無異。
如不服本判決應於送達後十日內向本院提出上訴狀。
                                  書記官  郭  錦  賢
中    華    民    國  九十七  年    五    月  三十    日
附錄本案論罪科刑法條全文：
刑法第一百三十六條
公然聚眾犯前條之罪者，在場助勢之人，處一年以下有期徒刑、
拘役或三百元以下罰金。首謀及下手實施強暴脅迫者，處一年以
上、七年以下有期徒刑。
因而致公務員於死或重傷者，首謀及下手實施強暴或脅迫之人，
依前條第三項之規定處斷。
集會遊行法第二十九條
集會、遊行經該管主管機關命令解散而不解散，仍繼續舉行經制
止而不遵從，首謀者處二年以下有期徒刑或拘役。


司法院資訊處製作；財團法人民間司法改革基金會備份。
